臺灣臺中地方法院民事裁定
111年度消債職聲免字第30號
聲請人(即   
債務人)     蔡馨惠  

代  理  人  謝錫深律師（法扶）
相對人(即   花旗(台灣)商業銀行股份有限公司
債權人)             

法定代理人  莫兆鴻  
代  理  人  陳正欽  


相對人(即   元大商業銀行股份有限公司
債權人)             

法定代理人  范志強  


相對人(即   星展(台灣)商業銀行股份有限公司
債權人)             

法定代理人  趙亮溪  


相對人(即   中國信託商業銀行股份有限公司
債權人)             

法定代理人  利明献  


上列當事人因債務人蔡馨惠聲請消費者債務清理事件，本院裁定
如下：
    主    文
債務人蔡馨惠應予免責。
    理    由
一、按法院為終止或終結清算程序之裁定確定後，除別有規定外
    ，應以裁定免除債務人之債務，消費者債務清理條例第132
    條定有明文。而法院裁定開始清算程序後，債務人有薪資、
    執行業務所得或其他固定收入，扣除自己及依法應受其扶養
    者所必要生活費用之數額後仍有餘額，而普通債權人之分配
    總額低於債務人聲請清算前二年間，可處分所得扣除自己及
    依法應受其扶養者所必要生活費用之數額者，法院應為不免
    責之裁定。但債務人證明經普通債權人全體同意者，不在此
    限；債務人有下列各款情形之一者，法院應為不免責之裁定
    。但債務人證明經普通債權人全體同意者，不在此限：於
    七年內曾依破產法或本條例規定受免責。隱匿、毀損應屬
    清算財團之財產，或為其他不利於債權人之處分。捏造債
    務或承認不真實之債務。聲請清算前二年內，因消費奢侈
    商品或服務、賭博或其他投機行為，所支出之總額逾該期間
    可處分所得扣除自己及依法應受其扶養者所必要生活費用之
    半數，或所負債務之總額逾聲請清算時無擔保及無優先權債
    務之半數，而生開始清算之原因。於清算聲請前一年內，
    已有清算之原因，而隱瞞其事實，使他人與之為交易致生損
    害。明知已有清算原因之事實，非基於本人之義務，而以
    特別利於債權人中之一人或數人為目的，提供擔保或消滅債
    務。隱匿、毀棄、偽造或變造帳簿或其他會計文件之全部
    或一部，致其財產之狀況不真確。故意於財產及收入狀況
    說明書為不實之記載，或有其他故意違反本條例所定義務之
    行為。同條例第133條、134條有明文規定。是故，法院為終
    止或終結清算程序之裁定確定後，除有消費者債務清理條例
    第133條、134條各款所定之情形者，法院應為不免責之裁定
    外，法院即應以裁定免除債務人之債務。
二、債務人蔡馨惠（下稱債務人）前於民國109年2月4日聲請清
    算，本院於109年8月4日以109年度消債清字第58號裁定開始
    清算程序。嗣經本院司法事務官執行清算，於111年5月3日
    以109年度司執消債清字第75號裁定終結本件清算程序，並
    經確定，此有本院前開民事裁定、債權表、資產表及相關卷
    證可憑。是依首揭規定，本院應依職權裁定債務人是否免責
    ，經本院詢問全體無擔保債權人，對於債務人是否應予免責
    乙節表示意見，債權人均未表示同意債務人免責。
三、經查：
  ㈠債務人不具消債條例第133條之說明：
  ⒈債務人於開始清算起即109年8月4日起迄至清算完結111年5月
    3日止，每月收入僅老年年金16,990元等情，業據債務人陳
    報在卷，並有臺灣土地銀行帳號000000000000之交易明細為
    憑，衡以聲請人為47年次，又因眼部疾病領有身心障礙證明
    ，其稱無法工作僅能領取老人年金等情，已堪採信。
　⒉而債務人於裁定開始清算起即109年8月4日起迄至清算完結11
    1年5月3日止，其必要生活費用依臺中市最低生活費公告金
    額乘以1.2倍計算，109、110年度為17,516元、111年度為18
    ,566元，超過上開債務人之收入，是債務人於法院裁定開始
    清算後，其收入扣除支出既無餘額，當不具消債條例第133
    條所定之應不免責事由甚明。
  ㈡債務人不具消債條例第134條之說明：
    相對人(即債權人)花旗(台灣)商業銀行股份有限公司雖稱依
    照聲請人之消費明細，係因浪費導致其負擔無法償還之債務
    云云。然由其提出之信用卡帳單，聲請人之消費多為分期付
    款，並無連續消費之情形，且帳單並未顯示分期給付之標的
    為何，是否是購買不需要物品或服務之浪費性消費，亦有不
    明。其餘債權人雖均未同意免責，然並未具體主張債務人有
    何消債條例第134條之事由，亦未提出相關證據。是各債權
    人既均未提出債務人其他具有消債條例第134條不應免責事
    由之事證，本院亦未查得債務人具有消債條例第134條各款
    所列不應免責之情形，自無從認定債務人具有消債條例第13
    4條所定之不免責事由。
四、綜上所述，本件清算程序既經依法終結確定，本院復查無債
    務人具消債條例第133條、第134條各款所列之情事，揆諸首
    揭說明，債務人已符合免責之要件，本院自應以裁定免除債
    務人之債務。至債權人於本件免責裁定確定之翌日起一年內
    ，如發見債務人有虛報債務、隱匿財產或以不正當方法受免
    責者，自得另依消債條例第139條規定，聲請本院裁定撤銷
    免責，附此敘明。
五、依消費者債務清理條例第132條，裁定如主文。
中　　華　　民　　國　　111 　年　　10　　月　　27　　日
                  臺灣臺中地方法院民事庭
                      法  官  王奕勛
上為正本係照原本作成
如對本裁定抗告應於送達後10日內向本院提出抗告狀，並繳納新
台幣1000元之裁判費。
中　　華　　民　　國　　111 　年　　10　　月　　27　　日
                      書記官